臺灣嘉義地方法院民事裁定　　　　　　 100年度事聲字第40號
聲　請　人　川普陶瓷工業股份有限公司
即債務人
法定代理人　吳國源
上列聲明異議人與相對人即債權人臺灣土地銀行股份有限公司、
京城商業銀行股份有限公司、合作金庫商業銀行股份有限公司、
臺灣中小企業銀行股份有限公司、兆豐國際商業銀行股份有限公
司、臺灣中油股份有限公司間因債務執行強制執行事件，對於本
院民事執行處司法事務官於民國100年3月31日所為99年度司執字
第6506號裁定提出異議，本院裁定如下：
    主  文
異議駁回。
    理  由
一、按當事人對於司法事務官處理事件所為之終局處分，得於處
    分送達後十日之不變期間內，以書狀向司法事務官提出異議
    。司法事務官認前項異議有理由時，應另為適當之處分；認
    異議為無理由者，應送請法院裁定之。法院認第1項之異議
    為有理由時，應為適當之裁定；認異議為無理由者，應以裁
    定駁回之。民事訴訟法第240條之4第1項至第3項定有明文。
    查本件聲明異議人（下稱異議人）對於本院民事執行處司法
    事務官於民國100年3月31日就99年度司執字第6506號執行事
    件所為執行處分聲明異議，司法事務官認為異議無理由，乃
    送由本院裁定，核無不合，是本院自應依法就民事執行處司
    法事務官所為之處分，審究異議人之異議有無理由，先予敘
    明。
二、聲明異議意旨略以：
（一）本件執行標的之廠區內，即嘉義縣民雄鄉○○段533、554
      、556號土地上，即此次暫編之508棟次、508棟次2、508
      棟次3建號中之部分廠房，係第三人承租使用，並自行出
      資興建未保存登記建物之廠房，並非債務人興建所有，也
      非債務人在使用。
（二）按最高法院50年台抗字第284號判例意旨:「強制執行程序
      中關於不動產之拍賣，其性質與因訴訟結果而為交付標的
      物之執行迥異，如該項拍賣之不動產為第三人所占有，除
      該第三人係為債務人而占有，或於實施查封後始行占有，
      應受點交命令之拘束者外，即非強制執行程序中所稱之債
      務人，執行法院尚難依強制執行法第99條定，強使騰交該
      物與買受人或債權人。」故執行處自不得要求點交。
（三）又最高法院88年台抗字第610號裁判意旨:「執行法院如發
      見債權人查報之財產確非債務人所有者，應命債權人另行
      查報，於強制執行程序開始後始發見者，應由執行法院撤
      銷其處分，強制執行法第17條定有明文。而債權人查報之
      財產是否確屬債務人之財產，執行機關僅能就財產上之外
      觀認定，如係不動產者，應以地政機關登記名義之外觀為
      調查認定之依據；如未於地政機關登記者，得依房屋納稅
      義務人、建造執照、使用執照等相關公文書認定之。從而
      ，就執行標的物有足以排除強制執行之權利者，固得提起
      第三人異議之訴以資救濟，然若債權人無法提出上開證據
     ，使執行法院得由外觀上即可為債權人所查報之財產屬於
      債務人所有之認定時，執行法院應依職權撤銷執行之處分
      ，無待第三人提起異議之訴之餘地。」故債權人並未提出
      確切證明文件，舉證系爭建物為聲明異議人即債務人所有
      ，自不得查封拍賣。
（四）綜上所述，請求撤銷查封，並註明系爭建物於拍定後不點
      交云云。
三、按非主物之成分，常助主物之效用，而同屬一人者，為從物
    ；主物之處分，及於從物，民法第68條第1項、第2項分別定
    有明文，故在查封時已成為不動產之從物者，該從物亦在拍
    賣之範圍內，由拍定人取得該從物之所有權，執行法院應予
    一併點交。又動產因附合而為不動產之重要成分者，不動產
    所有人取得動產所有權，民法第811條亦有明文規定，故主
    建物附加之增建物如無獨立出入口，可併就該增建物為執行
    ，而由拍定人取得該物之所有權，執行法院亦應一併點交(
    最高法院92年台抗字第338號民事裁定參照)。又，所有人於
    原有建築物之外另行增建者，如增建部分與原有建築物無任
    何可資區別之標識存在，而與之作為一體使用者，因不具構
    造上及使用上之獨立性，自不得為獨立物權之客體，原有建
    築物所有權範圍因而擴張，以原有建築物為擔保之抵押權範
    圍亦因而擴張。再者，增建部分於構造上及使用上雖具獨立
    性，惟其常助原有建築物之效用，而交易上無特別習慣者，
    即屬從物，應為抵押權效力所及。至於增建部分已具構造上
    之獨立性，但未具有使用上之獨立性而常助原有建物之效用
    者，則為附屬物。其使用上既與原有建築物成為一體，其所
    有權應歸於消滅；被附屬之原有建築物所有權範圍因而擴張
    ，抵押權之範圍亦同而擴張。從而，建築物設定抵押權後，
    抵押人於原建築物再行擴建或增建之建物，如不具獨立性，
    而與原建築物構成一體，已為原建築物之一部分；或者為原
    建物之附屬物或從物時，均為原抵押權效力所及(最高法院
    84 年台上字第2334號民事判決參照)。
四、查本件執行標的原定民國99年7月29日定期第一次拍賣，且
    本件拍賣標的價格且依前案即96年度執字第23799號執行事
    件第二次拍賣價格為本件第一次拍賣價格。惟因債務人前因
    具狀聲明異議，主張有部分未保存登記建物漏未測量及鑑價
    ，本院乃定期於100年1月21日會同債權人、嘉義縣大林地政
    事務所測量人員、債務人之員工現場執行，並由地政人員繪
    圖後編列棟次並經本院送請鑑價，前開事實均有執行卷宗可
    稽。債務人前曾主張有部分標的未為測量，經本院定期測量
    後再聲明異議非其所有，前後聲明異議內容矛盾。又債務人
    聲明異議稱該棟次建物非其所蓋設。雖該棟次雖本院前於96
    年度執字第23799號執行時漏未測量、查封，惟於該時即已
    存在，債務人稱係承租人租地建屋，又未提出任何承租人資
    料，顯不合理。
五、再查債務人雖主張依最高法院88年度台抗字第610號裁判意
    旨，就未保存登記建物應形式調查如查詢稅籍資料以認定係
    債務人所有之財產。惟本件增建棟次建於債務人廠區之內，
    均為門牌號碼嘉義縣民雄鄉○○村○鄰○○○路21號，故債
    權人指封該標的顯非無據。且508棟次、508棟次2、508棟次
    3前已查封，增建部分有夾層、工作平臺等，其於構造上及
    使用上雖具獨立性，惟其常助原有建築物之效用，而交易上
    無特別習慣者，即屬從物，主物之處分效力及於從物，故就
    增建部分一併查封拍賣，並無不當。且該建物係未保存登記
    之建物，自無從要求債權人提出證明文件，就外觀及使用目
    的而言，可認定為債務人所有且使用，故本院執行處加以查
    封拍賣並註明點交一節，並無違誤，債務人聲明異議顯無理
    由，應予駁回，爰裁定如主文。
六、依強制執行法第30條之1，民事訴訟法第240條之4第3項，裁
    定如主文。
中    華    民    國   100    年    4     月    29    日
                  民事第一庭    法   官  林芮伶
以上正本證明與原本無異。
如不服本裁定應於送達後10日內向本院提出抗告狀，並應繳納抗
告費新臺幣1,000元。
中    華    民    國   100    年    4     月    29    日
                              書記官  許龍崑